---
title: "Open data"
output: 
  flexdashboard::flex_dashboard:
    logo: "../man/img/logo_apidoc_resize.png"
    orientation: rows
    theme:
      bootswatch: pulse
vignette: >
  %\VignetteIndexEntry{opendata}
  %\VignetteEngine{knitr::rmarkdown}
  %\VignetteEncoding{UTF-8}
---

```{r, include = FALSE}
knitr::opts_chunk$set(
  collapse = TRUE,
	echo = FALSE,
  comment = "#>"
)
```

Column {.tabset}
-------------------------------------------

### Général

#### Définition

Selon Wikipédia ®

> Les données ouvertes (en anglais : *open data*) sont des données numériques dont l'accès et l'usage sont laissés libres aux usagers, qui peuvent être d'origine privée mais surtout publique, produites notamment par une collectivité ou un établissement public. Elles sont diffusées de manière structurée selon une méthode et une licence ouverte garantissant leur libre accès et leur réutilisation par tous, sans restriction technique, juridique ou financière.
L'accès aux données vise d'une part à permettre aux citoyens de mieux contrôler l'administration, d'autre part d'exploiter ces données, ce qui implique que ce droit d'accès s'accompagne d'un droit à la réutilisation des données.
Ces droits d'accès et de réutilisation s'inscrivent dans la pensée qui considère l'information publique comme un bien commun (tel que défini par Elinor Ostrom) dont la diffusion est d'intérêt public et général.
L'ouverture des données est ainsi à la fois une **philosophie de l'accès à l'information**, un mouvement de défense des libertés et une politique publique. 

### Dataservices

```{r, echo = FALSE}
library("apimisc")

datagouv20250920 |> 
	dplyr::filter(type == "DataService") |> 
	dplyr::select(
					title,
					id,
					keyword) |> 
	dplyr::arrange(title) |> 
	dplyr::mutate(id = apimisc::apimisc_make_link(id, text = "link")) |> 
	DT::datatable(
			escape = FALSE,
			options = list(
					autoWidth = FALSE,
					columnDefs = list(list(width = '600px', targets = 1))))
```

### Distribution

```{r}
datagouv20250920 |> 
	dplyr::filter(type == "Distribution") |> 
	dplyr::select(
					title,
					type,
					id,
					keyword) |> 
	dplyr::arrange(title) |> 
	dplyr::mutate(id = apimisc::apimisc_make_link(id, text = "link")) |> 
	DT::datatable(
			escape = FALSE,
			options = list(
					autoWidth = FALSE,
					columnDefs = list(
						list(width = '10px', targets = 1),
						list(width = '1000px', targets = 2),
						list(width = '1000px', targets = 3))))

```

```{r, eval = FALSE}
dteco <- 
	read.table(
		header = TRUE,
		sep = ";",
		quote = "",
		text = "
name;descr;url
insee;Institut National de la Statistique et des Etudes Economiques;portail-api.insee.fr
inpi;Institut National de la Propriété Intellectuelle;https://data.inpi.fr/
fmi;Fond Monétaire International;
ocde;;
eurostat;;
bdf;Banque de France;
bce;Banque Centrale Européenne;
")
```

### Eco

```{r}
dtendpoints <- 
	read.table(
		header = TRUE,
		sep = ";",
		quote = "",
		text = "
producteur;endpoint
bce;https://sdw-wsrest.ecb.europa.eu/service/data/
bdf;http://webstat.banque-france.fr/fr/export.do?node=
bdf2;https://webstat.banque-france.fr/ws_wsfr/ng/exportApi/file?node=
eurostat;http://ec.europa.eu/eurostat/SDMX/diss-web/rest/data/
fmi;http://dataservices.imf.org/REST/SDMX_XML.svc/CompactData/
fmi2;http://dataservices.imf.org/REST/SDMX_JSON.svc/CompactData/
insee;https://bdm.insee.fr/series/sdmx/data/SERIES_BDM/
ocde;https://stats.oecd.org/restsdmx/sdmx.ashx/GetData/
bm;http://api.worldbank.org/v2/sdmx/rest/data/
bm2;https://databank.banquemondiale.org/source/world-development-indicators
ce;https://webgate.ec.europa.eu/empl/redisstat/api/dissemination/sdmx/2.1/data/
")

dtendpoints |> 
	dplyr::mutate(endpoint = apimisc::apimisc_make_link(url = endpoint, text = "link")) |> 
	DT::datatable(escape = FALSE)

```

### Textes

```{r}
dftext <- 
	read.table(
		header = TRUE,
		sep = ";",
		quote = "",
		text = "
year;month;day;id;name;descr;url1;url2
2020;12;22;;mission Bothorel;rapport pour une politique publique de la donnée, des algorithmes et des codes sources;https://www.info.gouv.fr/rapport/11979-rapport-sur-la-politique-publique-de-la-donnee-des-algorithmes-et-des-codes-sources;https://www.info.gouv.fr/upload/media/default/0001/01/2020_12_rapport_-_pour_une_politique_publique_de_la_donnee_-_23.12.2020__0.pdf
2020;12;22;;annexe au rapport de la mission Bothorel;Annexes du rapport de la mission Bothorel;https://www.info.gouv.fr/upload/media/default/0001/01/2020_12_annexes_-_rapport_-_pour_une_politique_publique_de_la_donnee_-_23.12.2020.pdf;
2016;10;16;2016-1321;loi pour une république numérique;;https://www.legifrance.gouv.fr/dossierlegislatif/JORFDOLE000031589829/;
2015;10;23;ordo_2015-1341;code des relations entre le public et l'administration;;https://www.legifrance.gouv.fr/codes/id/LEGISCTA000031367685/;
2014;09;16;PRMX1421510D;administrateur général des données;;https://www.legifrance.gouv.fr/loda/id/JORFTEXT000029463482;
2014;06;24;PRMX1407880A;gratuité réutilisation des bdd juridiques et associatives de la DILA;;https://www.legifrance.gouv.fr/loda/texte_lc/JORFTEXT000029135221/2019-11-27/;
2011;05;26;;création de data.gouv.fr par la mission Etalab;;https://www.legifrance.gouv.fr/jorf/id/JORFTEXT00002407278;
2005;12;30;JUSC0520903D;liberté d'accès aux documents administratifs et à la réutilisation des informations publiques;;https://www.legifrance.gouv.fr/loda/id/JORFTEXT000000265304;
1978;07;17;;CADA - commission d'acces aux doc admin;;https://www.legifrance.gouv.fr/loda/id/JORFTEXT000000339241;
1978;01;06;loi_78-17;loi informatique et libertés;;https://www.legifrance.gouv.fr/loda/id/JORFTEXT000000886460/;
1951;06;07;loi_51-711;oblig coord secret en matière de stat;;https://www.legifrance.gouv.fr/loda/id/JORFTEXT000000888573;
")

dftext |> 
	dplyr::select(year,month,day,name,url1) |> 
	dplyr::mutate(url1 = apimisc::apimisc_make_link(url = url1, text = "link")) |> 
	DT::datatable(
			escape = FALSE,
			options = list(
					autoWidth = FALSE,
					columnDefs = list(
						list(width = '10px', targets = 1),
						list(width = '50px', targets = 2),
						list(width = '50px', targets = 3),
						list(width = '1000px', targets = 4),
						list(width = '1000px', targets = 5)
						)))

```

### Liens

```{r}
dflink <- 
	read.table(
		header = TRUE,
		sep = ";",
		quote = "",
		text = "
link;url
okfn;https://www.okfn.org/fr/
etalab;https://www.etalab.gouv.fr/
data.gouv;https://www.data.gouv.fr/
schema.data.gouv;https://schema.data.gouv.fr/
datapass;https://datapass.api.gouv.fr/
api cada;https://cada.data.gouv.fr/api/
dinum;https://www.numerique.gouv.fr/numerique-etat/dinum/
opendatasoft;https://www.opendatasoft.com/fr/
opendatafrance;https://opendatafrance.fr/
choix des licences open data;https://opendatafrance.gitbook.io/odl-ressources/fiches-pratiques/aspects-juridiques/choix-des-licences-open-data
observatoire data-publica;https://observatoire.data-publica.eu/
datactivist;https://datactivist.coop/fr/
anssi;https://cyber.gouv.fr/
info.gouv;https://www.info.gouv.fr/
charte graphique de l'état;https://www.info.gouv.fr/marque-de-letat/charte%20graphique-introduction
science ouverte paris saclay;https://www.universite-paris-saclay.fr/recherche/science-ouverte/ouvrir-ses-donnees-comment-ca-marche
insee.hal.science;https://insee.hal.science/
insee offre open data;https://www.insee.fr/fr/information/2410988
insee portail des api;https://portail-api.insee.fr/catalog/all
insee éco numérique;https://www.insee.fr/fr/statistiques/4238594?sommaire=4238635
ocde - rapport sur les données publiques ouvertes;https://www.oecd.org/fr/publications/2018/09/open-government-data-report_g1g94eac.html
la donnée comme infrastructure essentielle 1/2;https://www.etalab.gouv.fr/rapport-2016-1017-de-ladministrateur-general-des-donnees-la-donnee-comme-infrastructure-essentielle/
la donnée comme infrastructure essentielle 2/2;https://www.modernisation.gouv.fr/presse/ladministrateur-general-des-donnees-remet-son-2e-rapport
AGD : les données au service de la transfo de l'action publique;https://www.vie-publique.fr/files/rapport/pdf/164000070.pdf
rapport sur la diffu des données publiques & révo numérique;https://www.vie-publique.fr/rapport/25601-diffusion-des-donnees-publiques-et-revolution-numerique-rapport
cnil - ouverture et réutilisation de données;https://www.cnil.fr/fr/ouverture-partage-donnees
cnil - guide pratique publication et réutilisation de données publiques;https://www.cnil.fr/sites/default/files/atoms/files/guide-open-data.pdf
drees open data;https://data.drees.solidarites-sante.gouv.fr/pages/accueil/
Inserm - CépiDC - causes médicales de décès;https://opendata-cepidc.inserm.fr/
tuto data.gouv;https://tube.numerique.gouv.fr/w/9rvhdGpXmsPpCJa5CRwDZr
open data maturity index 2024;https://data.europa.eu/en/open-data-maturity/2024
open data maturity index 2021;https://www.etalab.gouv.fr/retour-sur-lopen-data-maturity-index-2021-mesure-de-limpact-de-louverture-des-donnees-2-4/
base de données;https://www.legifrance.gouv.fr/codes/article_lc/LEGIARTI000006278879
")

dflink |> 
	dplyr::mutate(url = apimisc::apimisc_make_link(url = url, text = url)) |> 
	DT::datatable(
			escape = FALSE,
			options = list(
					columnDefs = list(
							list(width = '500px', targets = 1))))

```

```{r, eval = FALSE}
library("igraph")
library("networkD3")

srcInsee <- 
	c(
		"insee",
		"insee",
		"insee",
		"insee",
		"insee")

targInsee <- 
	c(
	 	"portail-api",
		"sirene",
		"bdm",
		"medoli",
		"insee.hal.science")

networkInsee <- data.frame(srcInsee, targInsee)

# Plot
simpleNetwork(networkInsee, zoom = TRUE)
```

